【裁判字號】    96,交聲,325
【裁判日期】    970229
【裁判案由】    聲明異議
【裁判全文】
臺灣嘉義地方法院交通事件裁定         96年度交聲字第325號
原處分機關  交通部公路總局嘉義區監理所嘉義市監理站
異  議  人
即受處分人  甲○○
上列異議人即受處分人因違反道路交通管理處罰條例案件，對於
交通部公路總局嘉義區監理所嘉義市監理站於民國九十六年十一
月二十三日所為之處分（原處分案號：嘉監義裁字第裁七六—Ａ
ＥＷ○六八八九一號），聲明異議，本院裁定如下：
    主  文
原處分撤銷。
甲○○不罰。
    理  由
一、按違反道路交通管理事件，於行為人到案聽候裁決者，處罰
    機關經裁決後，應宣示裁決內容，並將聲明異議期間及提出
    書狀之機關，於宣示時一併告知，且記載於裁決書；違反道
    路交通管理事件，行為人不依規定自動繳納罰鍰，或不依通
    知限期到案，處罰機關逕行裁決者，得不宣示。但應依前項
    規定於裁決書載明應記載事項，並送達受處分人，違反道路
    交通管理事件統一裁罰基準及處理細則第四十五條定有明文
    。次按處理違反道路交通管理事件，有關文書送達之程序，
    依行政程序法之規定，違反道路交通管理事件統一裁罰基準
    及處理細則第五條規定甚明。而依行政程序法第八十九條規
    定，對於在監所人為送達者，應囑託該監所長官為之。
二、原處分意旨略以：本件異議人即受處分人甲○○於民國九十
    六年九月五日晚上九時四十二分許，駕駛車牌號碼ＢＶＢ—
    七五二號重型機車，行經臺北市○○○路○段一三一號前，
    因有未領有駕駛執照而駕駛機器腳踏車之違規行為，經臺北
    市政府警察局萬華分局警備隊警員填製北市警交字第ＡＥＷ
    0000000號舉發違反道路交通管理事件通知單當場舉
    發，並將該通知單交予異議人收受。惟異議人並未依指定期
    限到案，或逕行繳納罰鍰結案，原處分機關即交通部公路總
    局嘉義區監理所嘉義市監理站因認異議人違規事實明確，而
    於九十六年十一月二十三日以嘉監義裁字第裁七六—ＡＥＷ
    0000000號裁決書，據以裁處異議人罰鍰新臺幣（下
    同）九千六百元之處分。
三、異議意旨略以：原處分機關前於九十二年六月十三日對異議
    人駕駛車輛未隨身攜帶駕駛執照之違規行為，所處罰鍰六百
    元之裁決書，並未合法送達予異議人，嗣因異議人未依限繳
    納罰鍰，原處分機關遂吊銷其重型機車駕駛執照，並逕行註
    銷，且異議人於九十一年十月二日遭人冒用國民身分證購買
    車牌號碼ＭＥ—七三三○號自用小客車，因該車被舉發違規
    案件達二百二十件致其無法考領駕照，並非個人因素所致，
    為此聲明異議，請求撤銷原處分等情。
四、異議人甲○○固不否認有於九十六年九月五日晚上九時四十
    二分許，駕駛車牌號碼ＢＶＢ—七五二號重型機車，行經臺
    北市○○○路○段一三一號前之事實，惟以上開情詞置辯。
    經查：異議人前曾於九十年九月二十二日晚上九時二十五分
    許，駕駛車牌號碼ＱＫＵ—五二六輕型機車，行經臺北縣土
    城市○○路，因有駕駛車輛未隨身攜帶駕駛執照之違規行為
    ，經臺北縣警察局土城交通分隊警員填製北縣警交字Ｃ00
    000000號舉發違反道路交通管理事件通知單當場舉發
    ，並將該通知單交予異議人收受，惟異議人並未依規定於指
    定期限內繳納罰鍰結案，亦未到案接受裁決。原處分機關即
    交通部公路總局嘉義區監理所嘉義市監理站因認異議人違規
    事實明確，而於九十二年六月十三日以嘉監義裁字第裁七六
    —Ｃ00000000號裁決書，據以裁處異議人罰鍰六百
    元之處分，嗣因異議人仍未依限繳納罰鍰，原處分機關遂於
    九十二年七月二十九日依修正前道路交通管理處罰條例第六
    十五條、第六十七條第三項規定易處逕行註銷異議人重型機
    車駕駛執照，一年內不得考領駕駛執照之事實，固有交通部
    公路總局嘉義區監理所嘉義市監理站九十六年十二月二十五
    日嘉監義四字第○九六二一○三四一二號函、北縣警交字Ｃ
    00000000號舉發違反道路交通管理事件通知單及交
    通部公路總局嘉義區監理所嘉義市監理站嘉監義裁字第裁七
    六—Ｃ00000000號裁決書在卷可稽，然異議人因竊
    盜案件，自九十二年六月五日起即入臺灣嘉義監獄鹿草分監
    執行，迄九十二年十二月五日始執行完畢出監，有臺灣高等
    法院被告前案紀錄表、臺灣高等法院在監在押全國紀錄表附
    卷可稽，是本件裁決書於九十二年六月二十八日送達時，異
    議人正在臺灣嘉義監獄鹿草分監執行中，依上開規定，原處
    分機關應囑託該監所長官送達，方為合法，詎原處分機關未
    予詳察，逕對異議人之住所嘉義縣大林鎮下潭底一九號送達
    ，其裁決書之送達程序並不合法，應認上開裁決處分因未合
    法送達而尚未對異議人發生效力甚明，則原處分機關於九十
    二年七月二十九日遽依修正前道路交通管理處罰條例第六十
    五條、第六十七條第三項規定易處逕行註銷異議人重型機車
    駕駛執照，一年內不得考領駕駛執照，復於九十六年十一月
    二十三日以嘉監義裁字第裁七六—ＡＥＷ○六八八九一號裁
    決書，據以裁處異議人罰鍰九千六百元之處分，即非允當，
    異議人之異議，為有理由，應由本院撤銷原處分，併為異議
    人不罰之諭知，用期適法。
據上論斷，應依道路交通管理處罰條例第八十七條第二項、道路
交通案件處理辦法第二十條前段，裁定如主文。
中    華    民    國  九十七  年    二    月  二十九  日
                    交通法庭  法  官  鄭雅文
以上正本證明與原本無異。
如不服本裁定，應於裁定送達後五日內向本院提出抗告狀（應附
繕本）。
中    華    民    國  九十七  年    二    月  二十九  日
                              書記官  鄭翔元


司法院資訊處製作；財團法人民間司法改革基金會備份。
